【裁判字號】    97,聲判,50
【裁判日期】    970826
【裁判案由】    聲請交付審判
【裁判全文】
臺灣臺北地方法院刑事裁定              97年度聲判字第50號
    聲  請  人
    即告訴  人  丁○○
    代  理  人  薛西全律師
                劉妍孝律師
    被      告  乙○○
                丙○○
                甲○○
                戊○○
                己○○
上聲請人因被告等偽造文書等案件，不服臺灣高等法院檢察署中
華民國九十六年十二月十二日九十六年度上聲議字第六二四三號
駁回聲請再議之處分（原不起訴處分案號：臺灣臺北地方法院檢
察署九十五年度偵字第一七四八三號），聲請交付審判，本院裁
定如下：
    主  文
聲請駁回。
    理  由
一、按告訴人不服上級法院檢察署檢察長或檢察總長認為再議無
    理由而駁回之處分者，得於接受處分書後十日內委任律師提
    出理由狀，向該管第一審法院聲請交付審判；法院認為交付
    審判之聲請不合法或無理由者，應駁回之，刑事訴訟法第二
    百五十八條之一、第二百五十八條之三第二項前段分別定有
    明文。
二、本件聲請人即告訴人兼告發人丁○○，前向臺灣高雄地方法
    院檢察署檢察官對被告乙○○、丙○○、甲○○、己○○、
    戊○○等提出告訴及告發，經臺灣高等法院檢察署令轉臺灣
    臺北地方法院檢察署偵查，告訴及告發意旨略以：被告乙○○、丙○○及甲○○均係伊之弟、妹，被告戊○○係被告乙○○、丙○○僱用之幫傭，被告己○○則係寶儀銀樓有限公
    司負責人；被告乙○○、丙○○、甲○○等意圖使伊受刑事
    處分，明知伊等之父母所留下之遺產動產部分，僅有如附表
    (三)所列珠寶，竟向臺灣臺北地方法院檢察署申告，捏稱：遺
    產有如附表(二)所列珠寶、外幣等事實，致使伊受臺灣高等法
    院八十八年度上易字第五五二六號刑事判決有期徒刑八月之
    宣告；又在相關訴訟中，由被告戊○○分別於臺灣高等法院
    八十八年度上易字第五五二六號刑事案件及八十九年度訴字
    第九十八號民事案件中出庭作證而為虛偽陳述，及由被告己○○於臺灣高等法院八十九年度訴字第九十八號民事案件中
    出具不實之估價單，均致法院陷於錯誤而發生誤判；再被告
    乙○○、丙○○、甲○○於伊等之父朱俊龍過世後，將伊等
    共同繼承之遺產即坐落於臺北市○○街一○八號一一○號之
    地上八層地下一層建築物，基地為臺北市○○區○○段四小
    段三一九、三二○、三二九地號三筆，由其三人於八十八年
    十二月八日共推由乙○○處理出租事宜，其三人於八十八年
    十二月十三日發函通知伊領取應得分，如不克領取則提存於
    法院等語，惟迄今已逾五年竟未見其三人將伊之應得分提存
    、匯款或郵寄伊收取，顯已侵吞租金；因認被告乙○○、丙○○、甲○○涉犯刑法第一百六十九條第一項誣告、同法第
    一百六十五條使用偽造證據、同法第二百十六條、第二百十
    五條行使業務上登載不實文書（估價單）、同法第三百三十
    九條詐欺（訴訟詐欺）、同法第三百三十五條第一項之侵占
    罪嫌，及認被告戊○○涉犯刑法第一百六十八條偽證、同法
    第三百三十九條詐欺（訴訟詐欺）罪嫌，及認被告己○○涉
    犯刑法第二百十六條、第二百十五條行使業務上登載不實文
    書（估價單）、同法第三百三十九條詐欺（訴訟詐欺）罪嫌
    。嗣經臺灣臺北地方法院檢察署檢察官以九十五年度偵字第
    一七四八三號為不起訴處分。聲請人不服而聲請再議，經臺
    灣高等法院檢察署檢察長審認結果：被告乙○○、丙○○、
    甲○○、戊○○、己○○涉犯偽證及使用偽造證據部分，再
    議為不合法而簽結；被告乙○○、丙○○、甲○○涉犯侵占
    部分，偵查尚未完備而發回續行偵查；被告乙○○、丙○○
    、甲○○涉犯誣告（即對聲請人提出侵占告訴部分），被告
    乙○○、丙○○、甲○○、戊○○、己○○涉犯詐欺（即訴
    訟詐欺部分），被告乙○○、丙○○、甲○○、己○○涉犯
    行使業務登載不實文書（即於訴訟中出具不實之估價單部分
    ），再議之聲請為無理由，而以九十六年度上聲議字第六二
    四三號處分書駁回再議之聲請。本件聲請人於九十七年三月
    十二日收受再理由駁回之處分書，於九十七年三月二十二日
    聲請交付審判，是本件應就臺灣高等法院檢察署認再議無理
    由而為駁回處分之誣告、詐欺、行使業務登載不實文書部分
    為審究，合先敘明。
三、聲請交付審判意旨略以：１、聲請人提出告訴時即指明，父
    母朱俊龍夫婦死亡時所留下之遺產關於珠寶部分，乃聲請人
    與被告乙○○等自朱俊龍保險箱中提領出再放入合作金庫保
    險箱之珠寶，僅如聲請人於九十四年六月十三日刑事告訴狀
    之附表(三)所列珠寶，並非被告等在臺灣高等法院八十八年度
    上易字第五五二六號刑事案件及八十九年度訴字第九十八號
    民事案件中，偽稱聲請人侵占父母所遺留下如上開告訴狀之
    附表(二)所列珠寶，而臺灣高等法院八十九年度訴字第九十八
    號民事判決則命聲請人應返還如上開告訴狀之附表(一)所列珠
    寶，並於原物返還不能時，給付上開附表(一)所列金錢，然伊
    等父母所留下之珠寶既只有上開附表(三)所列珠寶，則聲請人
    嗣依該判決向臺灣高雄地方法院民事執行處提出者自係該附
    表(三)所列珠寶，故聲請人始於本案偵查中陳稱：「伊提出於
    臺灣高雄地方法院民事執行處之珠寶，即當初被告乙○○、
    丙○○、甲○○指訴伊侵占之物，伊之前不承認有珠寶的原
    因，係因想私下解決不想上法院，實際上是有珠寶存在。」
    等語，及於再議意旨中敘明：「聲請人丁○○所稱提出於臺
    灣高雄地方法院之珠寶，即係保險箱內之珠寶【意指上開附
    表(三)所列珠寶】，但不是系爭珠寶【意指上開附表(一)所列珠
    寶】，系爭珠寶自始不存在。」，詎臺灣臺北地方法院檢察
    署及臺灣高等法院檢察署竟均曲解聲請人真意，指聲請人已
    自承上開附表(一)所列珠寶存在，而認被告乙○○等前並無誣
    告聲請人之舉，顯然未究明事實，妄加臆測；２、又聲請人
    向來強調，當年伊與被告乙○○等放入保險箱之珠寶，僅如
    上開附表(三)所列，價值僅新台幣（下同）二十六萬元餘，有
    被告乙○○等委任之律師陳正杰所計算之字條為憑，顯非被
    告乙○○等指稱聲請人侵占之如附表(二)所列珠寶，及臺灣高
    等法院八十九年度訴字第九十八號民事判決判命聲請人返還
    之如附表(一)所列珠寶；３、再縱使被告乙○○等所指上開附
    表(一)所列珠寶於伊等父親朱俊龍生前曾存在，惟依被告乙○○等於九十六年間與聲請人因他案協談和解過程中，被告丙○○突然提起：「父親朱俊龍歲數那麼高，有沒有人去調過
    父親生前保險箱陪同人及當事人之記錄，聲請人為何不去調
    查父親朱俊龍還在世時，最後是誰陪父親去開保險箱之記錄
    」等語，有當日錄音光碟為憑，則由上述陳述內容可知，縱
    使上開附表(一)所列珠寶於朱俊龍生前曾存在，惟朱俊龍過世
    時，該珠寶確實已不在朱俊龍之保管箱中，顯見被告乙○○
    等於前述臺灣高等法院八十八年度上易字第五五二六號刑事
    案件及八十九年度訴字第九十八號民事案件中，主張自朱俊
    龍保險箱中取出之珠寶係如上開附表(二)所列云云，乃捏造杜
    撰云云。
四、本件聲請人聲請交付審判，另提出錄音光碟一片為據。被告
    乙○○、丙○○、甲○○始終否認有何誣告，被告乙○○、
    丙○○、甲○○、戊○○、己○○始終否認有何訴訟詐欺，
    被告乙○○、丙○○、甲○○、己○○始終否認有何行使業
    務上登載不實文書犯行。被告乙○○、丙○○、甲○○均辯
    稱：聲請人丁○○涉犯侵占案件，早由高院判決確定，足以
    認定聲請人侵占之犯罪事實，何來誣告可言；又其等向高院
    提出附帶民事求償時，因法官曉諭提出實物參考價格，故呈
    上估價單作為參考資料，並非據以認定珠寶價值，純由法官
    自行判斷，並未行使不實之估價單訴訟詐欺等語。被告戊○○辯稱：其於法院之陳述均屬實在，並未偽證訴訟詐欺等語
    。被告己○○辯稱：乙○○曾提供珠寶的照片，希望伊表示
    意見，伊當時有將意見以手稿方式寫下，不敢確定是否有以
    電腦打字，又因為沒有看到實物，絕不可能做鑑定，故該估
    價單的內容，僅供參考之用，並未行使不實之估價單訴訟詐
    欺等語。
五、經查：
(一)、關於誣告部分：
１、聲請人雖指訴被告乙○○、丙○○、甲○○等意圖使聲請人
    受刑事處分，明知伊等之父母所留下之遺產動產部分，僅有
    如附表(三)所列珠寶，竟向臺灣臺北地方法院檢察署申告，捏
    稱：遺產有如附表(二)所列珠寶、外幣等事實，而認被告乙○○、丙○○、甲○○對其誣告云云。惟查，關於被告乙○○
    等前對聲請人提出之侵占告訴，業據檢察官偵查後認確有犯
    罪嫌疑而向本院提起公訴，嗣並經本院、臺灣高等法院刑事
    庭均判決被告有罪，而判處聲請人有期徒刑八月確定，該確
    定刑事判決認定：「丁○○係乙○○及丙○○二人之大哥，
    三人之父朱俊龍於民國八十七年一月十日逝世，為順利辦理
    遺產申報及籌措喪葬事宜，於同年月十二日三人協定將朱俊
    龍原向華僑商業銀行承租之保險箱結束，取回存放其內之物
    品，即臺北市○○區○○段三小段五三五、五三六、五四一
    、五四二、五八二地號、臺北市○○區○○段四小段二五二
    地號、臺北市○○區○○段四小段三一九、三二○、三二九
    地號、臺北縣永和市○○段八五九、八六四、八七五、八七
    六地號等十三筆土地權狀，及朱俊龍所有之動產包括『玉鐲
    子八對、金鐲子四對、金塊一兩一塊、金鏈一兩一條、金鎖
    片一兩一條、鑲鑽福字玉墜一條、鑲鑽萬字玉墜一條、金戒
    指數枚、美金二百元、日幣數萬元、金幣數枚、女用玉戒、
    耳環一套及藍、紅寶石戒指各一枚』，與登記為乙○○名下
    之台北市○○段○○段五六一地號、臺北縣永和市○○段八
    六六地兩筆土地權狀，與臺北縣永和市○○路十六巷十六弄
    三號四樓等建物權狀，及登記為丙○○名下之臺北市○○段
    ○○段七○九地號土地權狀，與臺北市○○街一七四之四號
    、一七六之四號五樓之建物權狀，並於同日集中放置於以丁○○名義在合作金庫西門支庫所開立之第三五六○五號保管
    箱內保管，為避免有私，三人並同意該保管箱鑰匙由乙○○
    保管，且非經三人會同不得私自開啟之，然丁○○竟萌生為
    自己不法所有之意圖，於八十七年五月二十七日，以鑰匙遺
    失為由，私自向合作金庫更換鑰匙，在八十七年六月二十二
    日開啟保險箱取出前揭物品，又於同年十二月二十八日以到
    期退租為由，結束保險箱之租賃，侵佔放置於前開保險箱內
    屬朱俊龍所有繼承人共有之物，旋乙○○要求丁○○辦理遺
    產稅申報事宜，始悉上情。」等情，有臺灣高等法院八十八
    年度上易字第五五二六號刑事判決書附卷可稽（見臺灣高雄
    地方法院檢察署九十四年度他字第三四七九號卷附之刑事判
    決書），被告乙○○等之告訴內容指訴聲請人侵占如附表(二)
    所列財物，業經確定刑事判決全部認定係聲請人構成刑事犯
    罪之事實，而按刑事確定判決，就該案被告所認定之事實（
    亦即法院之判斷內容）有既判力，除具有再審原因外，不得
    再有所爭執（最高法院七十三年度臺上字第六一二三號刑事
    裁判意旨參照），上述刑事確定判決既未經以再審或非常上
    訴推翻，就其認定聲請人侵占財物之事實已具有既判力；至
    被告乙○○等就該刑事案件所提出之附帶民事訴訟嗣經移送
    至臺灣高等法院民事庭審理後，雖經臺灣高等法院八十九年
    度訴字第九十八號民事判決以證人戊○○證稱並未見到如附
    表(二)所列編號九、十之美金及日幣，編號一之玉鐲子僅有五
    對等語等為由，而判決聲請人僅須返還如附表(一)所列財物，
    若無法以實物返還時，應折以如附表(一)金額欄所列新臺幣為
    給付（見臺灣臺北地方法院檢察署九十五年度偵字第一七四
    八三號卷第一○八至一二二頁附之民事判決書），而與上述
    刑事確定判決認定聲請人侵占之財物略有差異，惟此乃民、
    刑事法官就證據取捨認定之差異，各該獨立之民刑事訴訟並
    無互相拘束之效力，亦難以該民事判決之認定而推翻上述刑
    事確定判決。是則聲請人侵占乙○○等所指訴侵占之財物之
    事實，既經刑事確定判決認定確有該犯行而具既判力，該刑
    事確定判決迄未遭推翻，顯難認被告乙○○等有何捏造事實
    而虛偽告訴之誣告情形。
２、至聲請人於本件聲請交付審判案件，雖再以：(1)聲請人於本
    案偵查中並無自承有侵占如附表(一)或(二)所列財物之情事，係
    臺灣臺北地方法院檢察署及臺灣高等法院檢察署曲解真意；
    (2)依被告乙○○等先前委任之律師陳正杰所計算之字條，顯
    示聲請人侵占之財物價值僅有二十六萬元餘，顯非被告乙○○等於上述刑事案件指稱聲請人侵占之財物，及上述民事判
    決判命聲請人應返還之財物；(3)依卷附錄音光碟顯示被告丙○○曾稱：「父親朱俊龍歲數那麼高，有沒有人去調過父親
    生前保險箱陪同人及當事人之記錄，聲請人為何不去調查父
    親朱俊龍還在世時，最後是誰陪父親去開保險箱之記錄」等
    語，足認朱俊龍過世時，被告乙○○等所指稱之珠寶早已不
    在保管箱中云云。但查：
(1)、依卷附上述確定刑事判決書之記載，聲請人經認定有侵占該
    案告訴人乙○○等所指稱之財物之犯罪事實，乃係該刑事案
    件法官綜合乙○○、丙○○、楊美絨、戊○○等之陳述、保
    管箱開啟及更換鑰匙紀錄、證人測謊結果等事證而為判斷之
    結果，無論聲請人是否曾於該案或於本案中自承曾侵占該等
    財物，均不影響上述已確定之刑事判決，是縱本案檢察官有
    誤解聲請人自承持有財物乙節陳述之真意，惟既無礙於聲請
    人業經刑事確定判決認定之事實，被告乙○○等仍無聲請人
    所指訴之誣告犯行，甚屬明確。
(2)、又聲請人所舉陳正杰律師所寫「首飾：二十六萬元」之字條
    一紙（見臺灣臺北地方法院檢察署九十四年度他字第六四二
    二號卷第六十八頁），其上並未經聲請人或被告乙○○等之
    簽名，且當事人磋談過程中縱有基於讓步心態而草擬價格之
    情形，惟既未達成最後協議而經各方簽名確認或另訂和解契
    約，自亦不得逕為聲請人所侵占財物價值之依據，聲請人以
    此爭執被告乙○○等虛列財物而對其誣告云云，亦屬無據；
(3)、再聲請人雖舉卷附錄音光碟，主張被告丙○○曾稱：「父親
    朱俊龍歲數那麼高，有沒有人去調過父親生前保險箱陪同人
    及當事人之記錄，聲請人為何不去調查父親朱俊龍還在世時
    ，最後是誰陪父親去開保險箱之記錄」等語，然丙○○縱有
    此節陳述，亦無由推出聲請人所謂朱俊龍過世時，被告乙○○等所指稱之珠寶早已不在保險箱中云云之結論，聲請人此
    節主張，洵屬無稽；
３、聲請人之各節主張，均無法推翻本案檢察官以被告乙○○、
    丙○○、甲○○涉誣告罪之犯罪嫌疑不足，而為不起訴處分
    之結果。
(二)、關於詐欺及行使業務上登載不實文書部分：
    聲請人雖指訴被告乙○○、丙○○、甲○○等曾由被告戊○○於臺灣高等法院八十八年度上易字第五五二六號刑事案件
    及八十九年度訴字第九十八號民事案件中出庭作證為虛偽陳
    述，及由被告己○○於臺灣高等法院八十九年度訴字第九十
    八號民事案件中出具不實之估價單，均致法院陷於錯誤而發
    生誤判，而認被告乙○○、丙○○、甲○○，與被告戊○○
    共犯訴訟詐欺，及與被告己○○共犯行使業務上登載不實文
    書及訴訟詐欺罪嫌。惟查：
１、聲請人指訴被告戊○○涉嫌偽證之事實，如前述業經臺灣臺
    北地方法院檢察署檢察官以九十五年度偵字第一七四八三號
    為不起訴處分後，復經臺灣高等法院檢察署檢察長以聲請人
    之再議為不合法而簽結，該部分已告確定，難認被告戊○○
    有何偽證之事實，被告乙○○、丙○○、甲○○、戊○○自
    無聲請人所謂共同以偽證訴訟詐欺法院之情事。
２、聲請人雖指稱被告己○○於上述民事案件中出具不實之估價
    單一紙（見臺灣高雄地方法院檢察署九十四年度他字第二六
    三二號卷第二十二頁），而致法院誤判，然被告己○○本為
    珠寶公司負責人，就珠寶估價本可憑自身專業知識，就珠寶
    之成色、等級為主觀之價值判斷，該估價單亦已揭明「上述
    物品未經實品，僅目視觀察」等語，難認有何故為不實登載
    之情事；況依卷附上述民事判決書之記載，該民事案件法官
    係綜合珠寶相片、估價單等件，並就乙○○等不能證明珠寶
    等級部分以最低等級計算，而酌定聲請人應返還物品於不能
    返還時所應給付之價額，並非逕依該估價單而為判決，亦難
    認法院有何因被告乙○○、丙○○、甲○○、己○○共同以
    不實之估價單詐欺而陷於錯誤之情事。
３、聲請人之各節主張，均無法推翻本案檢察官以被告乙○○、
    丙○○、甲○○與戊○○涉犯詐欺，及被告乙○○、丙○○
    、甲○○與己○○涉犯訴訟詐欺及行使業務上登載不實文書
    罪之犯罪嫌疑均不足，而為不起訴處分之結果。
六、綜上，本件聲請人雖指訴被告等涉犯誣告、詐欺、行使業務
    上登載不實文書罪，而向本院聲請交付審判，惟經本院依職
    權調閱原偵查卷宗，依其卷內資料，審酌臺灣臺北地方法院
    檢察署所為不起訴處分及臺灣高等法院檢察署聲請再議處分
    書，已就聲請人於偵查時提出之告訴理由予以斟酌，調查卷
    內所存證據，並論述所憑證據及其認定之理由，原處分書所
    載證據取捨及事實認定之理由，並無明顯違背經驗法則或論
    理法則情事，原臺灣臺北地方法院檢察署檢察官及臺灣高等
    法院檢察署檢察長以被告等犯罪嫌疑不足，分別予以不起訴
    處分及駁回再議之聲請，其結果並無不當。聲請交付審判意
    旨猶執前詞，並無足採。聲請人聲請交付審判，為無理由，
    應予駁回。
七、依刑事訴訟法第二百五十八條之三第二項前段，裁定如主文
    。
中    華    民    國  九十七  年    八    月  二十六  日
                  刑事第八庭審判長法  官  陳  德  民
                                  法  官  陳  芃  宇
                                  法  官  孫  曉  青
上正本證明與原本無異。
本裁定不得抗告。
                                  書記官  郭  錦  賢
中    華    民    國  九十七  年    八    月  二十六  日


司法院資訊處製作；財團法人民間司法改革基金會備份。
